臺灣高等法院臺中分院民事裁定
110年度抗字第313號
抗  告  人  和作營建股份有限公司


法定代理人  余亭翯  


上列抗告人因與相對人高興國際建設開發有限公司間聲明異議事
件，對於中華民國110年6月24日臺灣臺中地方法院110年度全事
聲字第38號所為裁定提起抗告，本院裁定如下：
    主  文
抗告駁回。
抗告訴訟費用由抗告人負擔。
    理  由
一、按民事訴訟法第528條第2項規定：抗告法院為裁定前，應使
    債權人及債務人有陳述意見之機會，旨在保障債權人及債務
    人之程序權，並使抗告法院能正確判斷原裁定之當否。惟假
    扣押係保全程序，假扣押裁定具隱密性，為防止債務人隱匿
    或處分財產，以保全債權人之強制執行，其執行應依強制執
    行法第132條第1項規定，於裁定送達債務人之同時或送達前
    為之。考量此項立法趣旨，債權人對駁回其假扣押聲請之裁
    定提起抗告，倘假扣押隱密性仍應予維持，即無須使債務人
    有陳述意見之機會（最高法院103年度第12次民事庭會議決
    議意旨參照）。查本件抗告人即債權人（下稱抗告人）就原
    審駁回假扣押聲請之裁定，提起抗告，經本院審酌後，認若
    通知相對人即債務人（下稱相對人），使其有陳述意見之機
    會，無異使相對人事先知悉抗告人對其聲請假扣押情事，為
    防止相對人得以事先隱匿或處分財產，是本院基於假扣押隱
    密性之考量，認本件無使相對人陳述意見之必要，合先敘明
    。
二、抗告人主張伊於民國105年6月1日承攬相對人公司、訴外人○
    ○營建股份有限公司（下稱○○）公司之和○○街住宅新建工程
    （下稱系爭建案），相對人迄今積欠工程款項新臺幣（下同
    ）14,756,776元（下稱系爭工程款），經伊以110年5月18日
    臺中軍功郵局第000號存證信函（下稱000號存證信函）催告
    其給付，並以電話聯繫其法定代理人林○○（下逕稱姓名），
    均未獲置理。且林○○在外有大筆資金遭套牢，林○○與其妹亦
    曾以LINE訊息要求伊代墊利息款項，顯見相對人已瀕臨無資
    力，林○○亦有挪用相對人財產之嫌，有將來不能執行或甚難
    執行之虞，如認釋明不足，願供擔保，求准就相對人財產於
    14,756,776元範圍內為假扣押。原法院司法事務官以110年
    度司裁全字第630號駁回抗告人之聲請，抗告人不服，聲明
    異議，原法院以110年度全事聲字第38號裁定（下稱原裁定
    ）駁回異議，抗告人不服，抗告意旨略以：
（一）相對人公司資本僅2,500萬元，其為興建系爭建案，分別
      向台中商業銀行股份有限公司（下稱台中商銀）、台中銀
      租賃事業股份有限公司（下稱台中銀租賃公司）申貸2億2
      千萬餘元，加計系爭工程款，遠逾其資本額，林○○及其妹
      並要求伊代墊利息，顯見已無力支付貸款利息，相對人資
      產已不足以給付伊之債權。
（二）又參伊所提通話、LINE對話紀錄，可知林○○迄今毫無音訊
      。且相對人接獲000號存證信函後，如為維持商譽，理應
      積極處理債務，惟其卻置之不理，有無意清償或脫產逃避
      給付之虞。再系爭建案銷售獲利頗豐，相對人仍無意清償
      ，考量林○○投資失利，且系爭建案已變現，相對人恐將之
      隱匿而實質減少資產，依一般社會通念，倘不就其財產為
      假扣押，伊之債權日後恐難確保。伊已盡釋明之責，如認
      不足，願供擔保以補之。
三、按債權人聲請假扣押，應先就請求及假扣押之原因，盡釋明
    之責，必待釋明有所不足，始得以供擔保補釋明之欠缺准予
    假扣押之聲請，如債權人未為任何釋明，縱其陳明願供擔保
    ，仍不得認該擔保已補釋明之欠缺，而准其假扣押之聲請。
    又證明與釋明在構成法院之心證上程度未盡相同，所謂證明
    者，係指當事人提出之證據方法，足使法院產生堅強之心證
    ，可以完全確信其主張為真實而言，至釋明者，為當事人提
    出之證據未能使法院達於確信之程度，僅在使法院得薄弱之
    心證，信其事實上之主張大概為如此，二者乃分量上之不同
    。再所謂請求之原因，依民事訴訟法第522條第1項規定，係
    指債權人金錢請求或得易為金錢請求之發生緣由；而假扣押
    之原因，依同法第523條第1項規定，則係指債務人有日後不
    能強制執行或甚難執行之虞者，通常固指債務人浪費財產、
    增加負擔、或就財產為不利之處分，將達於無資力之狀態、
    或移往遠地、逃匿無縱或隱匿財產等情形。聲請人對此提出
    供為釋明之證據須與待證事實之假扣押請求及原因間有關聯
    性，始得謂已為釋明；苟債權人所提出供釋明之證據，與假
    扣押請求、原因間無關聯性，即難認已為釋明（最高法院11
    0年度台抗字第331號裁定意旨參照）。
四、經查：
（一）抗告人就所主張相對人積欠工程款項14,756,776元未清償
      ，業據提出系爭建案建築執照及使用執照、代墊工程費用
      明細暨收據、000號存證信函及掛號郵件回執證明、通話
      記錄、伊與林○○及其妹之LINE對話紀錄、內政部不動產交
      易實價查詢服務網查詢資料等可佐，堪謂其對本件假扣押
      之請求已為釋明。
（二）至抗告人對所稱相對人已陷無資力之境而達假扣押聲請必
      要之程度一情，主要乃指相對人之法定代理人林○○在外投
      資失利，而提出109年10月5日、11月26日之工商時報、經
      濟日報網路新聞列印資料（司裁全卷）等件為據。惟核該
      資料內容係報導林○○個人投資股票，疑遭所投資公司內部
      人士掏空之牽連而有套牢、失利之情，縱然屬實，亦屬林
      ○○個人財務管理之範疇，與相對人公司之營運或財產之變
      動無涉，更非關相對人有無脫產、匿產或浪費財產等事由
      ，難認係針對相對人假扣押聲請原因之釋明。
（三）抗告人雖又指相對人公司資本額2,500萬元，然除系爭工
      程款外，另向台中商銀、台中銀租賃公司借貸2億2千萬餘
      元，而系爭建物出售獲利頗豐，相對人卻未給付系爭工程
      款，並提出LINE對話主張相對人已無力負擔利息、資產已
      瀕臨無資力云云。然查抗告人所提林○○與其妹所LINE通訊
      之對象係何人，並無從於抗告人所提LINE對話翻拍照片得
      知，考其通訊內容，也無以見係請抗告人公司代相對人支
      付利息，倘林○○並未否認抗告人所稱相對人尚積欠其系爭
      工程款未付一事，衡情，其當不致又請抗告人為相對人代
      墊利息，而抗告人在相對人尚未給付系爭工程款之情況下
      ，更無再為相對人代墊利息之可能，可見其間應另有其情
      ；況核該LINE對話時間，早在109年5、6月間，當時林○○
      個人投資失利之訊息尚未爆發，亦難認其間之關連。抗告
      人此點主張，委無可採。
（四）再審酌相對人縱有出售系爭建案獲利後，仍未清償系爭工
      程款之情，亦僅生債務不履行之法律效果，爰屬實體請求
      是否有據之問題，且以抗告人所陳其獲利頗豐之情況而言
      ，也無從憑以逕認相對人之既有財產已瀕臨無資力或與債
      權人之債權相差懸殊或財務顯有異常而難以清償債務等情
      。況本件並未見抗告人就其上開所稱相對人財務已陷無資
      力之主張，提出具體事證以佐其詞，尚屬其個人主觀之臆
      測，於此聲請假扣押階段，受限於為免相對人得知抗告人
      對其聲請假扣押之情，致無法為相當之查證情況下，也難
      輕採抗告人片面之詞，依前揭說明，仍應責其就所聲請假
      扣押原因之存在，為適度之釋明，於釋明不足時，始有以
      供擔保以補釋明不足之餘地。故依上開說明，縱相對人收
      受000號存證信函後置之不理，仍不能遽謂其有日後不能
      強制執行或甚難執行之虞，而得認抗告人對本件假扣押之
      原因已有釋明。
五、綜上所述，抗告人未能釋明本件假扣押之原因，即相對人有
    何浪費財產、增加負擔、或就其財產為不利益處分之情事，
    而致其債權有日後不能強制執行或甚難執行之虞之情形，則
    抗告人聲請本件假扣押，尚不符合上開假扣押之要件。又抗
    告人既不能就本件假扣押原因盡釋明之義務，即無所謂釋明
    不足，而得依其陳明願供擔保，由法院命其供擔保後為假扣
    押之餘地。是抗告人所為本件假扣押之聲請，自不能准許。
    原裁定駁回抗告人之異議，依法核無不合。抗告意旨指摘原
    裁定不當，求予廢棄，為無理由，應予駁回。
六、據上論結，本件抗告為無理由，爰裁定如主文。
中　　華　　民　　國　　110 　年　　7 　　月　　28　　日
                            民事第三庭    
        　　                    審判長法　官  黃玉清
　　　　　　　　　　　　　　          法　官  涂秀玲
　　　　　　　　　　　　　　　        法　官  葛永輝
正本係照原本作成。       
再為抗告應以適用法規顯有錯誤為理由。
如提起再抗告者應於裁定送達後10日內向本院提出抗告理由狀
（須按照他造人數附具繕本）並繳納抗告裁判費新臺幣1,000
元，同時委任律師或具有律師資格之關係人為代理人。

                                    書記官   黃湘玲

中　　華　　民　　國　　110 　年　　7 　　月　　28　　日